最高法院刑事判決　　　　　　　　　 111年度台上字第2210號
上　訴　人　張家銘
 
 
上列上訴人因違反洗錢防制法案件，不服臺灣高等法院中華民國
111 年1 月28日第二審判決（110 年度上訴字第1854號，起訴案
號：臺灣士林地方檢察署109 年度偵字第16901 號），提起上訴
，本院判決如下：
    主  文
上訴駁回。
    理  由
一、按刑事訴訟法第377 條規定，上訴於第三審法院，非以判決
    違背法令為理由，不得為之。是提起第三審上訴，應以原判
    決違背法令為理由，係屬法定要件。如果上訴理由書狀並未
    依據卷內訴訟資料，具體指摘原判決不適用何種法則或如何
    適用不當，或所指摘原判決違法情事，顯與法律規定得為第
    三審上訴理由之違法情形，不相適合時，均應認其上訴為不
    合法律上之程式，予以駁回。本件原判決認定上訴人張家銘
    有其事實欄所載之幫助洗錢及詐欺取財犯行，因而維持第一
    審依刑法上想像競合規定從一重論上訴人幫助犯洗錢防制法
    第14條第1 項之洗錢罪，經依刑法第30條第2 項規定減輕其
    刑後，處有期徒刑3 月，併科罰金新臺幣2 萬元，並諭知罰
    金如易服勞役之折算標準之判決，駁回上訴人在第二審之上
    訴。已詳細敘述所憑之證據及取捨、認定之理由。且就上訴
    人否認有幫助洗錢及詐欺取財犯行，辯稱其因急需用錢，見
    電話中之借貸廣告，被詐欺集團話術引導，將自己所有3 本
    金融帳戶提款卡及密碼交付對方，其亦為被害人等語，惟如
    何依據上訴人將屬個人包括提款卡及密碼等重要金融物件交
    予素不相識、從未謀面之陌生人，卻將與對方間之電話通訊
    對話內容刪除，無以為憑；又其已知自己無法經由正常方式
    向銀行申請貸款，且貸款額度已滿，並了解對方要求寄送上
    開金融物件之目的，係為製造不實之金流及資金證明，以增
    加貸款額度；及其自承對於本件借貸感到奇怪等情，認其辯
    詞不可採之理由；暨上訴人所指交付提款卡及密碼予自稱富
    邦商業銀行信貸「周姓專員」之謝昇翰業已查獲，並經臺灣
    臺北地方檢察署檢察官以110 年度偵字第31532 、33715 號
    起訴書提起公訴在案，然上訴人並非經認定具有幫助詐欺之
    直接故意，而係認其預見所提供之上開金融資料會被利用作
    為詐欺取財等非法用途之可能性甚高，惟仍心存僥倖認為不
    會發生而任將其提供他人使用，對於自己利益之考量遠高於
    他人財產法益是否因此受害，而認定上訴人具有容任該等詐
    欺取財犯罪結果發生而不違背其本意之幫助詐欺取財不確定
    故意。故同時併存希望能順利辦成貸款之主觀意欲，及不違
    反其本意之幫助詐欺不確定故意。因謝昇翰實際上並無代上
    訴人申辦貸款之真意，僅係以此詐術而行騙，即與提供帳戶
    之上訴人主觀上所欲想之狀況不符，仍應認上訴人有因此「
    陷於錯誤」，故上訴人雖為謝昇翰遭起訴詐欺取財該案之被
    害人，惟無礙於上訴人本身仍具有幫助詐欺取財不確定故意
    （見原判決理由貳、三、㈤）等情，分別予以指駁及說明。
    所為論斷，俱有卷存證據資料可資覆按，從形式上觀察，並
    無採證認事違背經驗法則、論理法則，亦無量刑職權之行使
    有濫用，或其他違背法令之情形。
二、上訴意旨仍謂：其係因資金需求，接獲電話簡訊廣告，見對
    方自稱為富邦商業銀行信貸「周姓專員」，不疑有他，依照
    對方指示，將自有3 張銀行帳戶提款卡及更改對方所要求之
    密碼「112233」寄予對方，嗣後因無法聯絡「周姓專員」追
    查貸款情況，並發現自己前揭帳戶不斷有不明金錢匯入及匯
    出，始知受騙。確係因其不懂法律及本身社會經歷不足，長
    期在國外，不知臺灣為詐欺犯罪天堂，其對於違法性認識錯
    誤，實無真正幫助洗錢及詐欺取財之犯意；又本案真正犯嫌
    即自稱「周姓專員」之謝昇翰已被繩之以法，請求改諭知其
    無罪等語。未具體指摘原判決有何違法或不當，且係就原判
    決已說明之事項及屬原審採證認事職權之適法行使，持憑己
    見，就相同證據資料而為不同之評價，且重為事實之爭執，
    與法律規定得為第三審上訴理由之違法情形，不相適合。其
    對於幫助洗錢部分上訴不合法律上之程式，應予駁回。至其
    想像競合犯幫助詐欺取財部分，核屬刑事訴訟法第376 條第
    1 項第4 款之案件，依該條規定，既經原審維持第一審之有
    罪判決，自不得上訴於第三審法院。有想像競合關係之幫助
    洗錢部分，上訴人之上訴既不合法，無從為實體上審理，其
    相競合犯幫助詐欺取財輕罪部分，亦無從適用審判不可分原
    則，併為實體上審判，同應從程序上予以駁回。
據上論結，應依刑事訴訟法第395 條前段，判決如主文。
中    華    民    國   111    年    5     月    5     日
                  刑事第四庭審判長法  官  林  立  華  
                                  法  官  林  瑞  斌  
                                  法  官  王  敏  慧  
                                  法  官  李  麗  珠  
                                  法  官  謝  靜  恒  
本件正本證明與原本無異
                                  書記官
中    華    民    國   111    年    5     月    9     日